臺灣高等法院刑事判決　　　　　　　　96年度上易字第1349號
上　訴　人　臺灣士林地方法院檢察署檢察官
被　　　告　乙○○
上列上訴人因侵占案件，不服臺灣士林地方法院96年度易字第36
8號，中華民國96年4月16日第一審判決（起訴案號：臺灣士林地
方法院檢察署95年度偵字第7626號），提起上訴，本院判決如下
：
    主  文
原判決撤銷。
乙○○連續意圖為自己不法之所有，而侵占對業務上所持有之物
，處有期徒刑捌月，減為有期徒刑肆月。如易科罰金以銀元參佰
元即新台幣玖佰元折算壹日。緩刑貳年。
    犯罪事實及理由
一、乙○○於民國92年7月間，在臺北縣汐止市○○街169巷31之
    1號7樓千翔公寓大廈管理維護股份有限公司（下稱千翔公司
    ）任職，隨後經千翔公司派駐至臺北縣淡水鎮○○路300號
    麗池高苑社區擔任會計之職務，負責代收該社區之管理費及
    支出各項費用等業務，為從事業務之人，竟意圖為自己不法
    所有之概括犯意，自93年7月間起，於每星期向該社區住戶
    收取之管理費、停車費及其他費用，私自侵占部分金額，並
    未全部存入麗池高苑社區在華南商業銀行股份有限公司淡水
    分行之帳戶，然後按月製作存款明細及單期損益分析表，送
    交不知情之千翔公司派駐該社區現場主管張強生（另為不起
    訴處分）核章後，報由麗池高苑社區管理委員會（下稱麗池
    社區管委會）核定，至同年10月底止，連續侵占管理費、停
    車費及其他費用計新臺幣（下同）34萬6,497元。嗣於94年3
    月間，麗池社區管委會發覺千翔公司製作之財務報表有異，
    經會同千翔公司核帳結果，始悉上情。經千翔公司告發偵辦
    。
二、下列證據足以證明被告乙○○前述犯罪行為：
  （一）被告乙○○於偵查及本院審理時所為之自白。
  （二）告訴代理人即千翔公寓大廈管理維護股份有限公司丙○
        ○於偵查中及甲○○於本院審理時所為之指述。
  （三）證人即麗池高苑社區管委會委託查帳之會計師李純真於
        偵查中所為之指述。
  （四）證人即麗池高苑社區管委會財務委員李淑婉於偵查中及
        本院審理時所為之指述。
  （五）麗池高苑社區管委會委託查帳之會計師李純真製作應催
        收管理費暨現金流量查核報告書1 份；被告乙○○於96
        年3 月8 日郵寄予千翔公寓大廈管理維護股份有限公司
        存證信函及檢附淡水第一信用合作社支票、簽立之切結
        書影本、製作之未入帳明細表、於慶豐銀行申請開立之
        第0000000000000000帳號、被告前夫簡大為於英商渣打
        銀行申請設立之第0000000000000000帳號之開戶資料影
        本、麗池高苑社區住戶以信用卡刷卡繳納管理費之名冊
        各1 份及上海商業儲蓄銀行簽帳單影本2 紙等物附卷可
        參。
三、刑法新舊法適用之比較，按行為後法律有變更者，適用行為
    時之法律。但行為後之法律有利於行為人者，適用最有利於
    行為人之法律，刑法第2 條第1 項定有明文。就修正前後之
    刑法為比較時，應就罪刑有關之共犯、未遂犯、想像競合犯
    、牽連犯、連續犯、結合犯，以及累犯加重、自首減輕暨其
    他法定加減（如身分加減）與加減例等一切規定，綜其全部
    罪刑之結果而為比較，有最高法院95年第8 次刑事庭會議決
    議以資參照。經查被告行為後，刑法業於94年2 月2 日修正
    公布，並自95年7 月1 日起生效施行，就比較情形分述如下
    ：
  （一）刑法第336 條第2 項之業務侵占罪雖未修正，然刑法第
        33條第5 款有關罰金之最低數額部分，刑法分則編各罪
        所定罰金之貨幣單位原為銀元，修正前刑法第33條第5
        款規定：「罰金：（銀元）一元以上」，而銀元與新臺
        幣間之折算，依現行法規所定貨幣單位折算新臺幣條例
        規定，以銀元一元折算新臺幣三元；修正後刑法第33條
        第5 款則規定：「罰金：新臺幣一千元以上，以百元計
        算之」；經比較修正前、後之規定，修正後刑法第33條
        第5 款所定罰金之最低數額，較之修正前提高，自以修
        正前刑法第33條第5 款規定有利於被告。
  （二）刑法第56條連續犯之規定，於94年1 月7 日修正公布刪
        除，並於95年7 月1 日施行，則被告之犯行，因行為後
        刑法業已刪除連續犯之規定，此刪除雖非犯罪構成要件
        之變更，但顯已影響行為人刑罰之法律效果，自屬法律
        有變更，並以被告之行為時法律即修正前刑法論以連續
        犯，較有利於被告。
  （三）綜合上述各條文修正前後之比較，修正後刑法之相關規
        定，未對被告更為有利，揆諸前揭刑法第2 條第1 項前
        段規定，即應適用修正前之刑法相關規定。
四、核被告所為，係犯刑法第336 條第2 項之業務侵占罪。被告
    自93年7 月間起至同年10月底止，多次為業務侵占行為，各
    時間緊接、手段相似，顯係基於概括之犯意多次觸犯犯罪構
    成要件相同之罪名，為連續犯，應依修正前刑法第56條連續
    犯之規定加重其刑。原審據以論科固非無見，惟查被告侵占
    之金額應為34萬6千497元，已據被告坦承不諱，被告並已全
    部賠償告訴人完畢，亦經告訴人具狀陳明在卷，原審認定之
    金額即與事實不符，自有可議；且中華民國96年罪犯減刑條
    例已於96年7月16日公佈施行，被告合於減刑規定，原審未
    及減刑，亦有不當，檢察官上訴意旨以被告未全部賠償完畢
    指摘原判決不當，為有理由，自應將原判決撤銷改判。爰審
    酌被告並無犯罪前科，有其前科紀錄表在卷可憑，犯後已坦
    承不諱，且已全部賠償告訴人及告訴人所受損害之程度等一
    切情狀，量處有期徒刑8月，並諭減得之刑為有期徒刑4月，
    同時諭知易科罰金之折算標準。又查被告前未曾受有期徒刑
    以上刑之宣告，有本院被告前案紀錄表可稽，其因一時失慮
    致罹刑典，事後已坦承犯行，深具悔意，且已歸還所侵占之
    款項予告訴人千翔公寓大廈管理維護股份有限公司，信其經
    此論罪科刑之教訓，應知警惕而無再犯之虞，本院認前開對
    其宣告之刑以暫不執行為適當，併予宣告緩刑2年，用啟自
    新。
據上論斷，應依刑事訴訟法第369條第1項前段、第364條、第299
條第1項前段、刑法第2條第1項前段，第366條第2項、第74條第1
項第1款，修正前刑法第56條，刑法施行法第1條之1第1項、第2
項前段，中華民國96年罪犯減刑條例第2條第1項第3款，判決如
主文。
本案經檢察官林秀濤到庭執行職務。
中　　華　　民　　國　　96　　年　　8 　　月　　31　　日
   　　　　    　 刑事第六庭審判長法　官　林堭儀
                                  法　官　郭豫珍
                                  法　官　莊謙崇
以上正本證明與原本無異。
不得上訴。
                                  書記官  林旻弘
中　　華　　民　　國　　96　　年　　9 　　月　　5 　　日
附錄：本案論罪科刑法條
中華民國刑法第336條
（公務公益侵占罪、業務侵占罪）
對於公務上或因公益所持有之物，犯前條第1項之罪者，處1年以
上7年以下有期徒刑，得併科5千元以下罰金。
對於業務上所持有之物，犯前條第1項之罪者，處6月以上5年以
下有期徒刑，得併科3千元以下罰金。
前二項之未遂犯罰之。
